臺灣彰化地方法院民事判決　　　　　　100年度家訴字第112號
原　　　告　王麗花
訴訟代理人　張奕群律師
被　　　告　吳彥寬
兼法定代理　吳志強
人
上列當事人間撤銷贈與等事件，本院於民國100年11月30日言詞
辯論終結，判決如下：
    主      文
被告吳志強與被告吳彥寬間，於民國100年4月19日，就坐落彰化
縣鹿港鎮○○段第181-8號土地及坐落其上彰化縣鹿港鎮○○段
第1825建號房屋，所為之贈與行為及不動產所有權移轉登記行為
，均應予撤銷。
被告吳彥寬應將第一項所示不動產（房屋、土地)於民國100年5
月4日以贈與為原因之所有權移轉登記予以塗銷。
訴訟費用由被告二人平均負擔。
    事實及理由
一、原告起訴主張略以：原告與被告吳志強為夫妻關係，婚後育
    有吳炤奇、吳彥宏、吳彥安等三名子女，現婚姻關係仍存續
    中。嗣婚後因夫妻不合，被告吳志強自民國（下同）91年間
    即自行搬離原住居之彰化市○○路住處，並與其他女子同居
    ，因此所生三名子女均由原告監護照顧。被告吳志強於92年
    間即對原告暴力相向，經原告數度聲請核發保護令（鈞院92
    年度家護字第653號，94年度家護聲字第3號）。被告復於此
    期間與訴外人許惠萍同居通姦生下一子即被告吳彥寬。96年
    間，被告吳志強對原告提起離婚訴訟，法院審理後認定被告
    吳志強係可歸責因素較大之一方，因此經鈞院96年度婚字第
    24號判決駁回被告吳志強之訴確定。被告吳志強多年來不履
    行其對妻子、子女之扶養義務，復於100年4月間將原告與被
    告吳志強之婚後財產即於93年間登記為被告吳志強所有彰化
    縣鹿港鎮○○段第181-8號土地及坐落其上彰化縣鹿港鎮○
    ○段第1825建號房屋（下稱系爭不動產)以贈與為由，移轉
    登記予其與第三人許惠萍通姦所生之子即被告吳彥寬。被告
    吳志強就系爭房地所為贈與行為，已影響原告之剩餘財產分
    配請求權，原告爰依民法第1020之1第項前段規定訴請撤銷
    被告吳志強與吳彥寬間於100年4月19日就彰化縣鹿港鎮○○
    段第181-8號土地及坐落其上彰化縣鹿港鎮○○段第1825建
    號房屋所為之贈與行為，及塗銷於100年5月4日該以贈與為
    由之所有權移轉登記等語，並提出彰化地方法院檢察署96年
    度調偵字第255號聲請簡易判決處刑書影本、土地登記簿謄
    本與建物登記簿謄本等件。
二、對被告吳志強請求駁回原告之訴，並抗辯稱:房屋是我的沒
    有錯，我也轉到吳彥寬名下，但是吳彥寬也是我的孩子，吳
    彥寬並沒有像其餘的二個小孩有跟我要求扶養費，所以我給
    吳彥寬房子，意思是一樣的，系爭不動產是我與原告分居之
    後我自己賺得的。
三、上開原告主張其與被告吳志強為夫妻關係，現婚姻關係仍存
    續中，為被告所不否認。又被告吳志強於100年4月19日，將
    被告吳志強所有彰化縣鹿港鎮○○段第181-8號土地及坐落
    其上彰化縣鹿港鎮○○段第1825建號房屋以贈與為由，移轉
    登記予被告吳彥寬之事實，有土地登記謄本、建物登記謄本
    附卷可證，復為被告等所不爭執，均堪信為真實。
四、又原告與被告吳志強雙方未曾以契約訂立夫妻財產制，依法
    自屬以法定財產制為其夫妻財產制，而依民法第1030條之1
    第1項本文規定，於將來法定財產關係消滅時，夫或妻現存
    之婚後財產，扣除婚姻關係存續所負債務後，如有剩餘，其
    雙方剩餘財產之差額，應平均分配。再按，夫妻婚姻關係存
    續間所取得之財產，除因繼承、其他無償取得之財產或慰撫
    金外，均應列入夫妻雙方剩餘財產之計算，此關民法第1030
    條之1之規定自明。末按夫或妻於婚姻關係存續中就其婚後
    財產所為之無償行為，有害及法定財產制關係消滅後他方之
    剩餘財產分配請求權者，他方得聲請法院撤銷之，民法第10
    20條之1第1項定有明文。
五、經查，本件系爭不動產為被告吳志強於與原告婚姻婚姻關係
    存續期間所取得，有土地登記謄本、建物登記謄本可稽，並
    為被告吳志強所自承，系爭不動產應列入雙方剩餘財產之計
    算。被告吳志強辯陳系爭不動產是伊與原告分居之後我自己
    賺得的等情，並不影響納入雙方將來剩餘財產之計算。又被
    告吳志強抗辯伊有給付其餘二名未成年子女扶養費，惟未給
    予被告吳彥寬扶養費，才把系爭不動產贈予被告吳彥寬等語
    ，縱為屬實，然被告吳志強將系爭不動產之所有權移轉登記
    予被告吳彥安之舉，確有害於原告之剩餘財產差額分配請求
    權，而損及原告之權益，自屬害及法定財產制關係消滅後他
    方之剩餘財產分配請求權之行為。是被告吳志強前開所辯贈
    與緣由固屬實情，仍無礙原告行使上開撤銷權。從而，原告
    依民法第1020條之1第1項規定，訴請撤銷被告被告吳志強與
    吳彥安間就系爭不動產所為之贈與及所有權移轉登記行為；
    並請求被告吳彥安將系爭土地所有權移轉登記予以塗銷，回
    復登記為被告吳志強所有，為有理由，應予准許。
六、訴訟費用負擔之依據：民事訴訟法第78條、第85條第1項。
中    華    民    國  100    年    12    月    14    日
                  家事法庭      法  官  吳俊螢
以上正本係照原本作成。
如對本判決上訴應於判決送達後20日向本院提出上訴狀。
中    華    民    國   100    年    12    月    14    日
                                書記官  陳秀娟